【裁判字號】    98,審易,850
【裁判日期】    980831
【裁判案由】    業務侵占
【裁判全文】
臺灣高雄地方法院刑事判決             98年度審易字第850號
公  訴  人  臺灣高雄地方法院檢察署檢察官
被      告  甲○○
上列被告因業務侵占案件，經檢察官提起公訴（97年度偵字第
15960 號），嗣因被告就被訴事實為有罪之陳述，本院依簡式審
判程序審理，判決如下：
    主  文
甲○○犯侵占罪，處有期徒刑拾月，減為有期徒刑伍月，如易科
罰金，以銀元佰元即新臺幣玖佰元折算壹日。緩刑貳年。
    事  實
一、甲○○自民國89年起為國泰人壽保險股份有限公司（下稱國
    泰人壽公司）保險業務員，因長年處理乙○○○之投保保險
    業務，獲得乙○○○之信賴，並認乙○○○為乾媽，頗有私
    交。嗣甲○○得知乙○○○因其子於92年11月25日死亡領有
    新臺幣（下同）200 多萬之保險理賠金，遂向乙○○○表示
    欲借款20萬元，並表示可將100 萬元存入國泰世華商業銀行
    帳戶內，以賺取較高額之利息，同時以該銀行內之存款轉帳
    繳交國泰人壽公司之定期保單，經乙○○○同意後，由乙○
    ○○之女劉素美於92年12月29日負責提領共120 萬元，旋匯
    入甲○○設於國泰世華商業銀行（下稱國泰世華銀行）高鳳
    分行帳號000000000000號帳戶內，請其代為將100 萬元存至
    乙○○○國泰世華銀行帳戶內而持有之，詎甲○○取得上開
    100 萬元後，適於93年1 、2 月間某日因家中遭逢變故，竟
    意圖為自己不法之所有，未依約將該100 萬元存入乙○○○
    之國泰世華銀行之帳戶內，反變異持有為所有予以侵占入己
    。嗣經乙○○○發覺帳戶內款項不足繳付保費，始悉上情。
二、案經乙○○○訴由臺灣高雄地方法院檢察署檢察官偵查起訴
    。
    理  由
一、本件被告甲○○所犯之罪，為死刑、無期徒刑、最輕本刑為
    3 年以上有期徒刑以外之罪，其於準備程序進行中，就被訴
    事實為有罪之陳述，經本院告知簡式審判程序之旨，並聽取
    檢察官及被告之意見後，裁定進行簡式審判程序。
二、上開犯罪事實，業經被告於本院審理中坦承不諱，核與證人
    乙○○○、劉素美於偵查及本院審理中之證述相符，並有乙
    ○○○之大寮中庄郵局帳號00000000000000帳戶存摺、內頁
    影本、甲○○簽發之本票（票號：ch0000000） 影本、劉素
    美之臺灣銀行帳號000000000000號帳戶存摺、內頁影本、歷
    史交易明細、甲○○之國泰世華銀行帳號000000000000號帳
    戶存摺、內頁影本、國泰世華銀行97年10月21日097 國世鳳
    山字第0176號函附「甲○○」帳號000000000000號之92年12
    月29日匯入120 萬之匯入資料、中華郵政股份有限公司高雄
    郵局97年12月30日高營字第0972003019號函附跨行匯款至國
    泰世華銀行高鳳分行甲○○帳戶之「郵政跨行匯款申請書」
    及郵政存簿儲金提款單影本、劉素美之楠梓郵局帳號
    00000000000000帳戶存摺、內頁影本、國泰世華商業銀行98
    年4 月21日098 國世鳳山字第0092 號 函附「甲○○」帳號
    000000000000號之交易明細在卷可稽，足認被告之自白與事
    實相符，足堪採信。從而，本件事證明確，被告犯行，應堪
    認定，應依法論科。
三、被告行為後，刑法、刑法施行法業已於94年2 月2 日、95年
    6 月14日修正公佈，並均自95年7 月1 日施行，參酌最高法
    院95年5 月23日刑事庭第8 次會議決議，應依刑法第2 條第
    1 項之規定，為新舊法比較：
（一）修正前刑法第33條第5 款規定：「罰金：1 元以上。」修
      正後該款規定「罰金：新台幣1000元以上」，是比較新舊
      法結果，以舊法較有利於行為人。
（二）易科罰金之折算標準，經適用修正前刑法第41條、修正前
      罰金罰鍰提高標準條例第2 條（現已刪除）及現行法規所
      定貨幣單位折算新臺幣條例第2 條之結果，最高得以銀元
      300 元即新臺幣900 元折算1 日，依修正後刑法第41條之
      規定，則係以新臺幣1000元、2000元或3000元折算一日，
      比較結果，自以舊法有利於被告。
（三）經綜合比較結果，新法對被告並非有利，應依刑法第2 條
      第1 項前段之規定，適用行為時法即修正前之刑法處斷之
      。
四、核被告所為，係犯刑法第335 條第1 項侵占罪。又被告係基
    於與乙○○○之私誼，受託將100 萬元存入乙○○○之國泰
    世華銀行帳戶內，以利乙○○○賺取高額利息等情，業經被
    告及證人乙○○○於本院審理時陳述明確，有審理筆錄在卷
    可稽，故被告收取100 萬元與其本身作為保險業務員收取客
    戶保險金額無涉，起訴意旨認被告係基於業務關係收取上開
    100 萬元而成立業務侵占犯行，尚有誤會，惟起訴之基本社
    會事實同一，本院自應加以審理，並變更起訴法條。
五、爰審酌被告身心健全，不思循正當工作以謀資費，竟破壞與
    被害人間之良好信任關係，侵占受託所持有之款項100 萬元
    ，價值觀念偏差，應予導正；惟其因家中變故，一時失慮而
    為本件犯行，於本院審理時坦承犯行，態度尚可，且於本院
    審理中與被害人乙○○○達成和解，而為分期給付，有和解
    筆錄在卷可稽，並經被害人表示如和解，願意給被告一個機
    會等語等一切情狀，量處如主文所示之刑。又被告所犯之罪
    ，犯罪時間在96年4 月24日以前，合於減刑條件，爰依中華
    民國96年罪犯減刑條例第2 條第1 項第3 款、第7 條、第9
    條之規定，減其宣告刑，並諭知易科罰金之折算標準。
六、再刑法第74條有關緩刑之規定，業於94年1 月7 日修正公佈
    ，並於95年7 月1 日施行。惟犯罪在新法施行前，新法施行
    後，緩刑之宣告，應適用新法第74條之規定，有最高法院95
    年度第8 次刑庭會議決議可資參照，是本件有關緩刑之宣告
    ，自應直接適用修正後之刑法第74條之規定。查被告前因故
    意犯罪之妨害家庭案件，經臺灣宜蘭地方法院以77年度易字
    第29號判處有期徒刑6 月，嗣經減刑後，於79年1 月4 日易
    科罰金執行完畢，於執行完畢後5 年內，未曾因故意犯罪受
    有期徒刑以上刑之宣告，有臺灣高等法院被告前案紀錄表在
    卷可憑，是被告一時失慮，致罹刑章，現已坦承犯行，且與
    被害人和解，獲得原諒，業如前述，諒被告經此刑事追訴、
    審判之教訓後，當能知所警惕而無再犯之虞，故本院認為所
    宣告之刑，以暫不執行為適當，爰依刑法第74條第1 項第2
    款之規定，併宣告緩刑2 年，以啟自新。
七、起訴意旨認乙○○○之女劉素美於92年12月29日提領共120
    萬元後，匯入被告甲○○上開國泰世華銀行帳戶內，被告除
    侵占100 萬元，尚侵占20萬元，亦即就匯入之120 萬元均加
    以侵占入己等情。惟查，證人劉素美於本院審理時證述：伊
    所提領之款項，有一部份是被告欲借款，一部份則存入乙○
    ○○國泰世華銀行帳戶內，因利率較高等語（見本院98年6
    月4 日審理筆錄）；另證人乙○○○於本院審理時證述：提
    領120 萬交付予被告，其中20萬元是要借給被告，100 萬元
    存至伊國泰世華商業銀行帳戶，因該帳戶利息較高，且可用
    以扣繳保費等語（見本院98年7 月2 日審理筆錄）。綜上，
    足認乙○○○所匯入被告帳戶內之120 萬元，其中20萬元係
    被告向乙○○○借貸之借款，與刑法之侵占罪責無涉，惟起
    訴意旨認此部分若有罪，與上開起訴有罪部分為單純一罪之
    實質上一罪關係，爰不另為無罪之諭知，附此敘明。
據上論斷，應依刑事訴訟法第273 之1 第1 項、第299 條第1 項
前段、第300 條，刑法第2 條第1 項前段、第335 條第1 項、（
修正前）第41條第1 項、第74條第1 項第2 款，刑法施行法第1
條之1 ，廢止前罰金罰鍰提高標準條例第2 條，中華民國96年罪
犯減刑條例第2 條第1 項第3 款、第7 條、第9 條，判決如主文
。
本案經檢察官丙○○到庭執行職務。
中    華    民    國    98    年    8     月    31    日
                  刑事第十庭  法  官  梁淑美
以上正本證明與原本無異。
如不服本判決應於收受本判決後10日內向本院提出上訴書狀，並
應敘述具體理由，如未敘述上訴理由者，應於上訴期間屆滿後20
日內補提理由書狀於本院（均須按他造當事人之人數附繕本）「
切勿逕送上級法院」。
中    華    民    國    98    年    8     月    31    日
                              書記官  林豐富
附錄本案論罪科刑法條：
 中華民國刑法第335條
（普通侵占罪）
意圖為自己或第三人不法之所有，而侵占自己持有他人之物者，
處5 年以下有期徒刑、拘役或科或併科1 千元以下罰金。
前項之未遂犯罰之。


司法院資訊處製作；財團法人民間司法改革基金會備份。
